最高法院刑事判決　　　　　　九十四年度台上字第一七六三號
　　上　訴　人　王渙鈞原名甲.
　　　　　　　　　　　　號3樓.
上列上訴人因違反毒品危害防制條例案件，不服台灣高等法院中
華民國九十一年五月二十三日第二審判決（九十一年度上訴字第
五四一號；起訴案號：台灣桃園地方法院檢察署八十九年度偵字
第四一五五號），提起上訴，本院判決如下：
    主  文
原判決撤銷，發回台灣高等法院。
    理  由
本件原判決認定上訴人甲○○基於概括之犯意，自民國八十八年
三、四月間某日起至八十九年五月初某日晚上止，先後以每小包
新台幣一千元之價額，在桃園縣八德市○○路○段九九○號三樓
等處，將第二級毒品安非他命販售予陳垣宏、張建明十二次（陳
垣宏單獨購買十次【每次一小包】；陳垣宏與張建明合資購買二
次【每次二小包】）。嗣經警查獲，並扣得上訴人所有吸食安非
他命之器具一組、遺留有安非他命殘渣之小塑膠袋一個、未使用
過之小塑膠袋四十九個等情。因而維持第一審論處上訴人連續販
賣第二級毒品罪刑，駁回上訴人在第二審上訴，固非無見。
惟查：(一)科刑之判決書，須將認定之犯罪事實詳記於事實欄，然
後於理由內逐一說明其憑以認定之證據，以使事實與理由兩相一
致，方為合法，倘理由內已加說明，事實欄卻無此記載，則理由
失其依據。原判決理由欄一雖敘明認定上訴人與張建明、陳垣宏
間有關安非他命交易具有營利意圖云云。惟原判決事實欄內，就
上訴人與陳垣宏、張建明交易第二級毒品安非他命究如何獲利，
及上訴人在交易過程主觀上如何具有營利意圖等重要事項，並未
為任何記載，自不足據以論罪科刑，遽論處上訴人連續販賣第二
級毒品罪刑，難謂於法無違。(二)被告之自白，須非出於強暴、脅
迫、利誘、詐欺、疲勞訊問、違法羈押或其他不正之方法，且與
事實相符者，始得採為證據。如果被告之自白，並非出於自由陳
述，其取得自白之程序，已非適法，則不問自白內容是否確與事
實相符，因非適法之證據，即不能採為判決基礎。故審理事實之
法院，遇有被告對於自白提出刑求之抗辯時，應先於其他事實而
為調查，如尚未於審判中調查明晰，即據為判決基礎，自係違法
。原判決理由依憑上訴人於警詢中直承有販賣安非他命予陳垣宏
之供述，認定上訴人確有販賣第二級毒品安非他命之行為。惟上
訴人於第一審辯稱「（對警訊中所述有無意見）因我那時不曉得
罪那麼重，所以才會隨便說的」、「（在警訊偵查及本院前次訊
問中所說的話是否實在）警察說我這樣說就沒事」（第一審Ａ卷
第三一、一七四頁）；於原審亦辯稱「（對於你在警訊中承認有
販賣安非他命給陳垣宏、張建明等人有無意見）當時我被警察刑
求」、「因為我在警察局被毆打、刑求」、「我的警訊、偵訊筆
錄不實在」（原審卷第二九、五九、六十頁）。上訴人既迭次否
認警詢筆錄所載自白係出於任意性，原審未先予調查，遽採為不
利上訴人之判斷，自有應於審判期日調查之證據而未調查之違法
。(三)當事人在審判期日前，或審判期日，聲請調查之證據，如法
院未予調查，又未認其無調查之必要，以裁定駁回之，所踐行之
訴訟程序，自難謂非違法。上訴人於第一審及原審迭次否認販賣
安非他命予張建明、陳垣宏，於第一審傳喚張建明、陳垣宏作證
後，再次聲請傳喚陳垣宏作證（第一審Ａ卷第一三一頁），於原
審復聲請傳喚陳垣宏、張建明，以證明其所犯並非販賣第二級毒
品罪（原審卷第三十、三六頁）。上訴人上開請求調查之事項如
為可信，則原審採為判決基礎即證人陳垣宏、張建明於偵查及第
一審之證詞，即不免因而動搖，不能謂為顯然於判決無影響。原
審對於上訴人請求調查之事項，既未認為無調查之必要，以裁定
予以駁回，又未於判決內說明其不必調查之理由，亦有應於審判
期日調查之證據未予調查與判決不備理由之違法。(四)刑法第三十
八條第一項第二款所定得沒收之供犯罪所用之物，必於犯罪有直
接關係者，始屬相當。原判決於理由欄內敘明員警所查獲並扣案
之未使用過小塑膠袋四十九個，係上訴人所有供犯罪使用之物品
，並於主文內為沒收之諭知。惟上訴人於警詢中陳稱「小塑膠袋
為我之前在檳榔攤做工所用來包裝酸梅粉的袋子」、「（小塑膠
袋是不是用來分裝安非他命之用途）不是」（偵查卷第六頁反面
）；再於原審供稱「被查扣的空塑膠袋是我賣檳榔所剩的」、「
未使用過的塑膠袋是我賣檳榔時用的」（原審卷第二九、四九頁
）。核上訴人上揭就扣案四十九個空塑膠袋用途之辯解，並未承
認係供販賣安非他命時使用，原判決未就如何認定塑膠袋係供上
訴人販賣安非他命所用物品為論述，維持第一審依刑法第三十八
條第一項第二款為諭知沒收之判決，自有違誤。以上或為上訴意
旨所指摘、或為本院得依職權調查之事項，應認原判決有撤銷發
回更審之原因。
據上論結，應依刑事訴訟法第三百九十七條、第四百零一條，判
決如主文。
中　　華　　民　　國　九十四　年　　四　　月　　八　　日
                      最高法院刑事第十一庭
                          審判長法官  洪　清　江
                                法官  石　木　欽
                                法官  李　伯　道
                                法官  韓　金　秀
                                法官  林　勤　純
      本件正本證明與原本無異
                                      書  記  官
中　　華　　民　　國　九十四　年　　四　　月   十二   日
                                                      Ｌ
